臺中高等行政法院判決
　　　　　　　　　　　　　　　93年度訴字第00507號
　　　　　　　　　　　　　　　.
原　　　告　請問廣告股份有限公司
代　表　人　甲　○
被　　　告　苗栗縣政府
代　表　人　乙○○
訴訟代理人　丙○○
上列當事人間因建築法事件，原告不服內政部中華民國93年8月2
日台內訴字第0930005021號訴願決定，提起行政訴訟，本院判決
如下︰
　　主  文
原告之訴駁回。
訴訟費用由原告負擔。
　　事  實
一、事實概要：緣原告未經申請許可，擅自於國道高速公路一號
    南下側130k+965路權外60公尺處樹立廣告看板，經交通部台
    灣區○道○○○路局中區工程處以民國93年3月4日中工苗字
    第0930002073-1號函檢送查報表、照片等資料，請被告機關
    依建築法有關規定辦理。被告機關乃以93年3月22 日府建管
    字第0930022893號函依建築法第95條之3規定裁處原告新台
    幣（下同）60,000元罰鍰，並限於處分書送達之日起20日內
    補辦手續或自行拆除。原告不服，提起訴願，遭訴願決定駁
    回，遂提起本件行政訴訟。
二、兩造聲明：
    (一)原告未於言詞辯論期日到場，據其提出之書狀所為之聲明
      求為判決：訴願決定及原處分均撤銷。
    (二)被告聲明求為判決：駁回原告之訴。
三、兩造之陳述：
    (一)原告未於言詞辯論期日到場，據其提出之書狀所為主張之
      理由如下：
    1.按建築法第97條之3規定「一定規模以下之招牌廣告及樹
      立廣告，得免申請雜項執照。其管理並得簡化，不適用本
      法全部或一部之規定。招牌廣告及樹立廣告之設置，應向
      直轄市、縣（市）主管建築機關申請審查許可，直轄市、
      縣（市）主管建築機關得委託相關專業團體審查，其審查
      費用由申請人負擔。前二項招牌廣告及樹立廣告之一定規
      模、申請審查許可程序、施工及使用等事項之管理辦法，
      由中央主管建築機關定之。」故廣告物需達上揭條文第1
      項規定之一定規模以上，方需向主管建築機關申請審查許
      可。若在一定規模以下，則得免申請雜項執照，其管理並
      得簡化，不適用本法全部或一部之規定。惟所謂一定規模
      ，係由中央主管建築機關定之，然該「招牌廣告及樹立廣
      告管理辦法」草案現正處於立法程序中，即尚未完成立法
      ，故本件廣告物究為「一定規模以上或以下」，是否應經
      主管建築機關申請審查許可，即無所依據，故原處分於法
      不合。
    2.原處分未說明亦未證明本件廣告物有拆除之必要：按建築
      法第95條之3後段雖規定「必要時」得命其限期自行拆除
      其招牌廣告或樹立廣告，惟所謂「必要時」係指廣告物已
      致生公共危險或有致生重大公共危險之虞時。而本件廣告
      物業已設置多時，並無致生公共危險之事實或之虞，被告
      機關之函未說明何以拆除本件廣告物具有此條文之「必要
      時」之要件，其行政處分顯有不備理由之瑕疵。
    3.倘若真實須要處罰時，其金額原核定為6萬元，惟查內政
      部92年6月12日台內營字第09200077302號函致全國各縣市
      政府公文，統一規範依據新修正建築法之規定處罰4萬元
      以上20萬元以下罰鍰，按所指高速公路兩側違規樹立廣告
      ，衡其量情節非常輕微，如前所述概無危險，人民只欲求
      生存，誠屬無心觸法，何況主管機關尚未能制定適當之法
      令，縱使處罰依法應為4萬元，而非6萬元。
    4.綜上，原處分顯有法規適用不當之重大瑕疵，既有違行政
      行為之正當性，又不法侵害人民之權利，請判決如訴之聲
      明。
    (二)被告答辯之理由：
    1.按公路兩側公私有建築物與廣告物禁建限建辦法第3條第3
      項規定略以「高速公路兩側禁止設置樹立廣告之範圍，除
      左列路段為路權邊界外五十公尺以內地區○○○路權邊界
      外二百公尺以內地區為限．．．」，及建築法第97條之3
      規定「一定規模以下之招牌廣告及樹立廣告，得免申請雜
      項執照。其管理並得簡化，不適用本法全部或一部之規定
      。招牌廣告及樹立廣告之設置，應向直轄市、縣（市）主
      管建築機關申請審查許可，直轄市、縣（市）主管建築機
      關得委託相關專業團體審查，其審查費用由申請人負擔。
      前二項招牌廣告及樹立廣告之一定規模、申請審查許可程
      序、施工及使用等事項之管理辦法，由中央主管建築機關
      定之。」準此，該廣告物無論是否達一定規模以上或以下
      ，皆應按規定向被告申請審查許可。另該廣告物位於國道
      一號130k-965南下側路權外60公尺處，已違反「公路兩側
      公私有建築物與廣告物禁建禁限辦法」第3條第3項規定而
      為實質違規行為，則無需按建築法第97條之3規定有關依
      法規授權訂定之相關法規命令審認之。前揭廣告物違法事
      實以「公路兩側公私有建築物與廣告物禁建禁限辦法」第
      3條第3項及建築法第97條之3第2項、第95條之3之規定相
      繩，並無不當。
    2.又按公路法第59條第1項規定「公路主管機關為維護公路
      路基、行車安全及沿途景觀，得會同當地直轄市、縣（市
      ）政府於公路兩側勘定範圍，公告禁止或限制公、私有廣
      告物及其他建築物之設置或建築，不受相關土地使用管制
      法令規定之限制。」及公路兩側公私有建築物與廣告物禁
      建限建辦法第3條「違反本辦法規定之建築物與廣告物，
      由公路主管機關令其限期修改或拆除，逾期未修改或拆除
      者，送請當地縣（市）政府強制拆除。」及建築法第95條
      之3規定「本法修正施行後，違反第九十七條之三第二項
      規定，未申請審查許可，擅自設置招牌廣告或樹立廣告者
      ，處建築物所有權人、土地所有權人或使用人新臺幣四萬
      元以上二十萬元以下罰鍰，並限期改善或補辦手續，屆期
      仍未改善或補辦手續者，得連續處罰。必要時，得命其限
      期自行拆除其招牌廣告或樹立廣告。」準此，前揭違規廣
      告物被告基於維護行車安全並防範未然，爰依建築法第95
      條之3規定處以罰鍰並命其自行拆除，符合公路法第59條
      、建築法第95條之3之法意，並無不當。
    3.前揭違規廣告物設置於高速公路兩側，已危及高速公路行
      車安全，再者建物（廣告物）所有權人（設置人）出租看
      板受益匪淺，被告為有效遏止繼續違規行為，基於法律授
      權及本於行政目的，爰依建築法第95之3規定處以建物（
      廣告物）所有權人（設置人）6萬元罰鍰，行政裁量符合
      法律授權之限制，並無逾越、濫用之嫌。
　　理  由
一、本件原告未於言詞辯論期日到場，核無民事訴訟法第386條
    所列各款情形，爰依到場被告之聲請，由其一造辯論而為判
    決，合先敘明。
二、按「建築物非經申請直轄市、縣（市）（局）主管建築機關
    之審查許可並發給執照，不得擅自建造或使用或拆除。」、
    「本法修正施行後，違反第九十七條之三第二項規定，未申
    請審查許可，擅自設置招牌廣告或樹立廣告者，處建築物所
    有權人、土地所有權人或使用人新台幣四萬元以上二十萬元
    以下罰鍰，並限期改善或補辦手續，屆期仍未改善或補辦手
    續者，得連續處罰。必要時，得命其限期自行拆除其招牌廣
    告或樹立廣告。」、「一定規模以下之招牌廣告及樹立廣告
    ，得免申請雜項執照。其管理並得簡化，不適用本法全部或
    一部之規定。招牌廣告及樹立廣告之設置，應向直轄市、縣
    （市）主管建築機關申請審查許可，直轄市、縣（市）主管
    建築機關得委託相關專業團體審查，其審查費用由申請人負
    擔。前二項招牌廣告及樹立廣告之一定規模、申請審查許可
    程序、施工及使用等事項之管理辦法，由中央主管建築機關
    定之。」分別為建築法第25條前段、第95條之3及第97條之3
    第1項、第2項、第3項所明定。次按「本辦法所稱之違章建
    築，為建築法適用地區內，依法應申請當地主管建築機關之
    審查許可並發給執照方能建築，而擅自建築之建築物。」、
    「直轄市、縣（市）主管建築機關，應於接到違章建築查報
    人員報告之日起五日內實施勘查，認定必須拆除者，應即拆
    除之。．．．」分別為違章建築處理辦法第2條及第5條前段
    所明定。又按「公路兩側土地禁建範圍如左：一、高速公路
    兩側路權邊界外八公尺以內地區○○○○○道路用地。前項
    禁建範圍外，經公路主管機關認為足以影響路基、行車安全
    及景觀，得劃為限建範圍。高速公路兩側禁止設置樹立廣告
    之範圍，除左列路段為路權邊界外五十公尺以內地區○○○
    路權邊界外二百公尺以內地區為限：一、銜接國際機場之高
    速公路，自機場銜接處起三公里內之路段。二、與地方道路
    銜接之交流道路段。三、與省道或縣道立體交會之高速公路
    路段。四、毗鄰工業區○○○○路路段。」復為公路兩側公
    私有建築物與廣告物禁建限建辦法第3條所明定。
三、本件原告未經申請許可，擅自於國道高速公路一號南下側
    130k+965路權外60公尺處樹立廣告看板，經交通部台灣區○
    道○○○路局中區工程處以93年3月4日中工苗字第09300020
    73-1號函檢送查報表、照片等資料，請被告機關依建築法有
    關規定辦理。被告機關以原告違反建築法第97條之3第2項之
    規定，乃依同法第95條之3之規定以93年3月22日府建管字第
    0930022893號函裁處原告60,000元罰鍰，並限於處分書送達
    之日起20日內補辦手續或自行拆除。原告不服，循序提起本
    件行政訴訟。
四、經查，本件原告曾於坐落苗栗縣公館鄉○○○段574地號土
    地上，位於國道高速公路一號南下側130k+965路權外60公尺
    處違規設置大型廣告看板（Ｔ型鐵柱廣告物），經被告所屬
    建設局於92年12月17日拆除在案，有被告所屬建設局違規廣
    告物結案通知單一件附卷可稽。原告又於同一地點設置大型
    廣告看板，經交通部台灣區○道○○○路局中區工程處以93
    年3月4日中工苗字第0930002073-1號函檢送查報表（載明查
    報日期93年2月27日）、照片等資料，請被告機關依建築法
    有關規定辦理，亦為原告所不爭，是原告於93年2月27日有
    在上開地點未經申請許可設置大型廣告看板（Ｔ型鐵柱廣告
    物）之事實，堪以認定。
五、原告雖為上開主張，惟按公路兩側公私有建築物與廣告物禁
    建限建辦法第3條第3項規定「高速公路兩側禁止設置樹立廣
    告之範圍，除左列路段為路權邊界外五十公尺以內地區○○
    ○路權邊界外二百公尺以內地區為限．．．」，及建築法第
    97條之3規定「一定規模以下之招牌廣告及樹立廣告，得免
    申請雜項執照。其管理並得簡化，不適用本法全部或一部之
    規定。招牌廣告及樹立廣告之設置，應向直轄市、縣（市）
    主管建築機關申請審查許可，直轄市、縣（市）主管建築機
    關得委託相關專業團體審查，其審查費用由申請人負擔。前
    二項招牌廣告及樹立廣告之一定規模、申請審查許可程序、
    施工及使用等事項之管理辦法，由中央主管建築機關定之。
    」準此，該廣告物無論是否達一定規模以上或以下，皆應依
    規定向直轄市、縣（市）主管建築機關申請審查許可，是原
    告主張廣告物需達一定規模以上，方需向主管建築機關申請
    審查許可，尚有誤解。原告未經申請審查許可，即擅自於該
    處設置廣告物，被告依法予以處罰，並無不合。次查，原告
    未經許可又於同一地點設置廣告物，被告斟酌原告違規情節
    予以裁處6萬元罰鍰，已屬從輕處罰，亦無逾越法律規定之
    罰鍰範圍，原告主張應處以最低度之罰鍰4萬元，亦非可採
    。再查，原告違規於國道一號130k-965南下側路權外60公尺
    處設置之廣告物，足以影響行車安全及有礙景觀，且該廣告
    物已違反公路兩側公私有建築物與廣告物禁建禁限辦法第3
    條第3項規定而為實質違建行為，已不能補辦任何手續而成
    為合法，是被告限原告於處分書送達之日起20日內自行拆除
    ，亦無不合。綜上所述，原告上開主張，均不足採。從而，
    被告所為之原處分，核無違誤，訴願決定予以維持，亦無不
    合，原告仍執前詞訴請撤銷，為無理由，應予駁回。
六、據上論結，本件原告之訴為無理由，依行政訴訟法第195 條
    第1項後段、第98條第3項前段、第218條，民事訴訟法第385
    條第1項前段，判決如主文。
中    華    民    國    94    年    2    月    23     日
                  第三庭審判長法  官　沈　應　南
                              法  官　許　武　峰
                              法  官　林　秋　華
以上正本證明與原本無異。
如不服本判決，應於判決送達後20日內向本院提出上訴書狀，其
未表明上訴理由者，應於提起上訴後20日內向本院提出上訴理由
書（須依對造人數附具繕本）；如於本判決宣示或公告後送達前
提起上訴者，應於判決送達後20日內補提上訴理由書（須附繕本
）。未表明上訴理由者，逕以裁定駁回。
提起上訴應預繳送達用雙掛號郵票390元（34元及5元郵票各10份
)。
中    華    民    國    94    年    2    月    23     日
                              書記官　王　百　全
